【裁判字號】    92,交抗,987
【裁判日期】    921013
【裁判案由】    違反道路交通管理處罰條例
【裁判全文】
臺灣高等法院交通事件裁定                        九十二年度交抗字第九八七號
    抗  告  人
    即受處分人  甲○○
右抗告人因違反道路交通管理處罰條例案件，不服臺灣板橋地方法院九十二年度交聲
字第九四六、九五三號，中華民國九十二年八月二十九日裁定，提起抗告，本院裁定
如左：
    主  文
抗告駁回。
    理  由
一、按汽車駕駛人，行經有燈光號誌管制之交岔路口闖紅燈者，處新臺幣（下同）一
    千八百元以上五千四百元以下罰鍰；汽車駕駛人，駕駛汽車有違反本條例之行為
    ，經交通勤務警察或依法令執行交通稽查任務人員制止時，不聽制止或拒絕停車
    接受稽查而逃逸者，除按各該條規定處罰外，處三千元以上六千元以下罰鍰；汽
    車駕駛人違反本條例第五十三條者，除各依原條款處罰鍰外，並各予記違規點數
    三點；汽車駕駛人違反本條例第六十條第一項者，除各依原條款處罰鍰外，並各
    予記違規點數一點；本條例關於車輛駕駛人之處罰，如應歸責於車輛所有人者，
    處罰車輛所有人；本條例所定罰鍰之處罰，行為人接獲違反道路交通管理事件通
    知單後，於十五日內得不經裁決，逕依規定之罰鍰標準，向指定之處所繳納結案
    。不服舉發事實者，應於十五日內，向處罰機關陳述意見。其不依通知所定限期
    前往指定處所聽候裁決，且未依規定期限陳述意見者，處罰機關得逕行裁決之，
    道路交通管理處罰條例第五十三條、第六十條第一項、第六十三條第一項第三款
    、第一款、第八十五條第三項、第九條第一項分別定有明文。又行為人有道路交
    通管理處罰條例之情形者，應填製舉發違反道路交通管理事件通知單，並於被通
    知人欄予以勾記，其通知聯依下列規定辦理：逕行舉發者，應按已查明之資料填
    註車牌號碼、車輛種類、車主姓名或名稱及地址，並於通知單上方空白處加註逕
    行舉發之文字後，由舉發機關送達被通知人；逕行舉發違反道路交通管理事件，
    經汽車所有人依通知單之應到案日期前到案，並告知違規駕駛人姓名、
    一編號及住址者，處罰機關應即另行通知違規駕駛人到案依法處理；逾應到案日
    期，處罰機關應依本條例第八十五條第三項規定處罰該汽車所有人；違反道路交
    通管理事件，行為人認為舉發之事實與違規情形相符者，得於接獲通知單後，親
    自或委託他人持該通知單，不經裁決向指定之處所，逕依裁罰基準執行並繳納罰
    鍰結案；處理違反道路交通管理事件，有關文書送達之程序，依行政程序法之規
    定，違反道路交通管理事件統一裁罰基準及處理細則（該名稱於民國九十一年八
    月三十日經修正發布，並自九十一年九月一日起施行）第十一條第一項第三款、
    第二十四條、第四十八條第一項、第五條亦分別定有明文。
二、抗告人即受處分人甲○○所有之車牌號碼為ＢＥＳ─九七八號重機車，於民國九
    十一年八月五日二十一時四十五分許，行經臺北縣土城市○○路與明德路口時，
    因紅燈右轉中央路，為臺北縣政府警察局土城分局員警張建楠發現後揮手並開啟
    警備機車之警示燈及警報器予以攔停，該車駕駛人非但未停車接受交通稽查，反
    而在加速逃逸，因當時車流量大，警員無法當場攔停舉發，遂於返隊後查詢確認
    車牌號碼、顏色等資料無誤後分別逕行舉發。嗣受處分人向處罰機關陳述意見（
    申訴）後，原處分機關仍認本件違規屬實，而以北市裁三字第駕裁二二─Ｃ00
    000000號、駕裁二二─Ｃ00000000號裁決書分別裁處受處分人「
    罰鍰二千七百元，並記違規點數三點」、「罰鍰四千元，並記違規點數一點」，
    而受處分人經合法通知後，二次申訴均未依法到案，並向處罰機關告知違規駕駛
    人姓名、
    處理，自應歸責於車輛所有人，處罰機關乃依道路交通管理處罰條例第八十五條
    第三項「本條例關於車輛駕駛人之處罰，如應歸責於車輛所有人者，處罰車輛所
    有人」之規定，對車輛所有人加以處罰。
三、抗告意旨略以：受處分人主張其原有三張舉發違反道路交通管理事件通知單（下
    稱通知單），都在同一時地違規，經申訴後，其中Ｃ0000000號通知單免
    罰，其餘二張通知單仍需繳交，惟員警於夜間舉發，在夜晚燈光不足的情形下，
    是否誤看車牌號碼不無可能，且員警亦有可能記憶模糊，而記錯車牌或車體，然
    裁決所竟以舉發員警所言為唯一證詞，在無其餘佐證情況下逕而裁罰，實有違公
    正第三者之立場云云。
四、經查：
（一）受處分人所有前開機車於右揭時地闖紅燈行駛，經警方攔查後加速逃逸之違規
      事實，業據證人即開單告發受處分人之員警張建楠於原審以具結擔保其供述之
      真實性並在負擔偽證罪之心理處罰狀態下證稱：「異議人紅燈右轉，當時我騎
      警用機車並有鳴警報器，我有揮手叫異議人停車到路邊受檢，異議人看到我在
      攔他，非但未停，還加速逃逸，異議人在路中央蛇行橫衝直撞，所以才加開蛇
      行罰單（經申訴後已取消該罰單不罰），我記得車牌跟車身顏色。聲明異議是
      車主，但違規的人是駕駛人」（見第九四六號原審卷第三五頁），足堪認定證
      人張建楠警員並未誤認車牌，且證人張建楠係執行交通勤務之公務員，對於用
      路人違規之有無，為其業務內之事項，其觀察程度自較一般人更為專注，並與
      受處分人素不相識，自無誣指違規之必要，堪信而受處分人所有之機車確有前
      揭違規之行為。又北縣警交字第Ｃ00000000號通知單撤銷之原因，係
      因該車駕駛人因闖紅燈經本分局執勤員警制止不停，為規避交通違規舉發，始
      衍生『蛇行』危險駕車之違規行為，有臺北縣政府警察局土城分局九十二年一
      月二十八日土警交裁字第○九二○○二五五○號函及臺北市交通事件裁決所九
      十二年二月十一日北市裁三字第○九一四七九七七五○○號附卷可稽（見第九
      四六號原審卷第十三至十六頁），是上開受處分人所稱經撤銷之通知單，並非
      因警員記錯車牌號碼或車子顏色而有錯罰之情形。而本件違規事實，既經警員
      證明，參以受處分人所辯並斟酌現場情狀，堪以認定如上，自非未經舉證即認
      定受處分人違規行為。
（二）受處分人向處罰機關陳述意見（申訴）後，處罰機關仍認本件違規屬實，而由
      臺北市交通事件裁決所於九十二年四月三十日以北市裁三字第駕裁二二─Ｃ0
      0000000號、駕裁二二─Ｃ00000000號裁決書分別裁處受處分
      人「罰鍰二千七百元，並記違規點數三點」、「罰鍰四千元，並記違規點數一
      點」，有臺北縣政府警察局北縣警交字第Ｃ00000000號、Ｃ0000
      0000號通知單、上開裁決書二張、臺北縣政府警察局土城分局九十二年一
      月二十八日土警交裁字第○九二○○二五五○號函及九十二年三月二十日土警
      交裁字第○九二○○二五五○號函各一份附卷可稽（見第九四六號原審卷第十
      一頁、第十二頁、第十九頁、第十九之一頁、第二五至二七頁）。
（三）又按送達，不能依前二條規定為之者，得將文書寄存送達地之地方自治或警察
      機關，並作送達通知書兩份，一份黏貼於應受送達人住居所、事務所、營業所
      或其就業處所門首，另一份交由鄰居轉交或置於該送達處所信箱或其他適當位
      置，以為送達。前項情形，由郵政機關為送達者，得將文書寄存於送達地之郵
      政機關。寄存機關自收受寄存文書之日起，應保存三個月，行政程序法第七十
      四條定有明文。上開通知單二張均由舉發機關即臺北縣政府警察局土城分局以
      掛號郵件交郵局寄出，第一次因招領逾期遭退件，經舉發機關再次委由郵局於
      九十一年十一月十一日依行政程序法第七十四條第一項之規定辦理寄存送達於
      異議人之
      年九月十二日起即
      發現有上開違規通知單而於九十一年十二月十九日提出申訴，再經舉發機關以
      上開九十二年一月二十八日土警交裁字第○九二○○二五五○號函知受處分人
      上開通知單二張目前仍寄存郵局（惟受處分人仍未前往領取），受處分人乃第
      二次於九十二年三月十三日提出申訴，嗣受處分人於上開通知單二張辦理寄存
      交裁字第○九二○○二五五○號函將上開通知單二張檢送臺北市交通事件裁決
      所辦理等情，經原審依職權向臺北縣政府警察局土城分局函查屬實，並有上開
      通知單二張、臺北縣政府警察局送達證書二份、交寄大宗掛號函件執據、交通
      違規案件陳述書、受處分人九十二年三月十二日存證信函、臺北縣政府警察局
      土城分局九十二年六月二十日土警交裁字第○九二○○一四八七四號函、聲明
      異議狀、受處分人之
      、第十二頁、第四三至四四頁、第四二頁、第四一頁、第四七頁、第二三頁、
      第三至五頁、第三十頁）。顯見本件舉發機關就上開二張通知單已於九十一年
      十一月十一日踐行合法通知程序，視為受處分人已收受上開二張通知單至明。
      依上開交通違規案件陳述書、臺北市交通事件裁決所於九十二年三月十三日所
      收受受處分人之存證信函內容觀之，受處分人二次申訴均未向處罰機關告知違
      規駕駛人姓名、
      到案依法處理，自應歸責於車輛所有人（受處分人）。
五、原審法院因而認受處分人所有之上開機車確有在前揭之違規行為，原處分機關依
    前揭規定，就闖紅燈行駛之違規行為裁處受處分人罰鍰二千七百元，併予以記違
    規點數三點，就違反處罰條例之行為拒絕停車接受稽查而逃逸之違規行為裁處受
    處分人罰鍰四千元，併予以記違規點數一點，核無違誤，而駁回受處分人所為異
    議之聲明，經核並無不合。受處分人提起抗告，為無理由，應予駁回。
據上論結，應依道路交通案件處理辦法第二十六條、刑事訴訟法第四百十二條，裁定
如主文。
中      華      民      國    九十二    年      十      月     十三     日
                              臺灣高等法院交通法庭
                                  審判長法  官  楊  照  男
                                        法  官  陳  炳  彰
                                        法  官  王  詠  寰
右正本證明與原本無異。
不得再抗告。
                                        書記官  駱  麗  君
中      華      民      國    九十二    年      十      月     十三     日


司法院資訊處製作；財團法人民間司法改革基金會備份。
